【裁判字號】    90,訴,1223
【裁判日期】    901025
【裁判案由】    誣告
【裁判全文】
臺灣板橋地方法院刑事判決                          九十年度訴字第一二二三號
    公  訴  人  臺灣板橋地方法院檢察署檢察官
    被      告  乙○○
右列被告因誣告案件，經檢察官提起公訴（九十年度偵緝字第七一五號），本院判決
如左：
    主  文
乙○○無罪。
    理  由
一、公訴意旨略以：乙○○於民國八十八年間，曾因賭博案件，經法院判處有期徒刑
    三月，如易科罰金以三百元折算一日確定，於八十九年五月二日易科罰金執行完
    畢，仍不知悔改，明知甲○○已經得其同意，始以其名義購買車牌號碼ＱＨˍ三
    七一三號自小客車使用，並無偽造文書情事，竟意圖使甲○○受刑事處分，於民
    國八十九年十一月十四日，捏造甲○○假冒其名義，偽造相關文書購買前開自小
    客車，並辦理車輛過戶等不實事項，向本署誣告甲○○涉有偽造文書犯嫌。因認
    被告乙○○涉有刑法第一百六十九條第一項之誣告罪嫌。
二、按犯罪事實應依證據認定之，無證據不得推定其犯罪事實。又不能證明被告犯罪
    者，應諭知無罪之判決，刑事訴訟法第一百五十四條、第三百零一條第一項前段
    分別定有明文。而認定不利於被告之事實，須依積極證據，苟積極證據不足為不
    利於被告事實之認定時，即應為有利於被告之認定，更不必有何有利之證據。最
    高法院著有判例可循（最高法院三十年上字第八一六號判例參照）。
三、公訴人認被告乙○○涉有誣告犯行，係以右揭事實業據甲○○指證甚詳；被告與
    甲○○亦曾於八十八年八月十八日，以前開自小客車向位於臺北縣板橋市○○路
    ○段二五七號之「聯營汽機車當舖」典當借款新臺幣（下同）二萬元，迄今尚未
    還款等情，亦經證人莊俊民即「聯營汽機車當舖」負責人證述屬實，並有莊俊民
    提出被告乙○○簽名之暫借條、當票、汽車行照、貨物稅單、汽車出廠證及保險
    卡等影本附卷可稽等為主要論據。訊據被告乙○○則堅詞否認有何犯行，並辯稱
    ：甲○○當時用我的名義買車我都不知情，當時我們已經分手，後來他說他們家
    房子被查封，要以車子抵押借款，但很多家當舖都不借給他，後來他說他朋友介
    紹一家聯營汽機車當舖同意要借給他，但是因為車子年份太久，不押車要有壹個
    保證人，當時我又跟他復合了，他找我當保證人。我對甲○○使用我名義買車不
    知情等語。本院查：
(一)證人甲○○雖堅指其以被告乙○○名義辦理車輛過戶登記，事前徵得乙○○之同
    意，惟為被告所否認，且甲○○亦無法提出證據證明乙○○曾經同意，其經本院
    質以為何以乙○○名義購買車輛時，初則供稱：「因我以前騎機車有欠罰單，所
    以我有徵得乙○○同意用她名義買」，嗣又供稱：「我有問她說車子買妳的名字
    好不好，她說為什麼要買我的名字，我說這樣對妳才有保障」各等語，甲○○前
    後所供已然不符，是其是否曾徵得被告同意即有可疑。
(二)證人即出售ＱＨˍ三七一三號自小客車予甲○○之原車主丙○○本院審理中結證
    稱：「我利用中古車雜誌刊登廣告賣車子，甲○○就和我聯絡，約在中壢市中壢
    火車站前看我的車子，他看完後約定以十二萬三千六百元賣給他，但甲○○說他
    沒有辦法一次付清，他說他在做電動玩具遊樂場，每月有二、三萬元的收入，希
    望用分期付款方式，每月付我一萬元，並於當天開他本票給我，當天我就帶他去
    桃園監理站辦過戶，結果適逢我車子須驗車，當天已經來不及驗車，就約定第二
    天到板橋火車站見面去驗車及過戶，他說希望車子給他先開，我想他已經開本票
    給我，就把車子讓他開走，第二天他就帶我去找板橋監理站，但該站並沒有驗車
    ，於是又去找代理驗車的地方，結果找了二、三個小時都沒有找到，他就說要幫
    我代辦過戶，我就將身份證原本、印章交給他，之後隔幾天我就打電話給他，問
    過戶好了沒，他說他已經過戶好了，他是辦他女朋友乙○○的名子，證件已經請
    乙○○寄出來了，並給我乙○○的電話，後來我依照他給我的電話打電話過去，
    問證件寄出來了沒？對方有一男一女在交談，男的是甲○○，女的唸郵件收執聯
    的局號及號碼給男的，男的在電話中告訴我，當天下午我就收到證件。後來甲○○第二期就沒有給我錢，我到桃園地院告他刑事詐欺，在告他之前，我有按照過
    戶登記書裏面的地址找他，樓下機車行老闆說，有看到甲○○和一個女子住在一
    起，有開我賣給他的白色轎車，房東在該處對面開雜貨店，他說房子租給甲○○
    和一個女子住，現在已經沒有租了，後來我在該處信箱發現一張行動電話帳單，
    裏面有甲○○的戶籍地，我將該戶籍地交給法院，甲○○經通知到庭，他說他搬
    家，他找不到我的聯絡電話，才沒有給錢，於是就和解了，約定每月六日、二十
    一日各還我一萬元，不過甲○○也沒有依和解條件還，有時一個月還五千或一萬
    ，最近三個月都沒有還。」，且甲○○買車及到桃園監理處過戶時，乙○○均未
    在場，而「在桃園要過戶時，是要過戶給甲○○。」等語。另甲○○證稱：「我
    和丙○○約在中壢市看車，第一次是看一部ＦＩＡＴ咖啡色的車，因要用我爸爸
    的名義買，先讓我爸爸看，他不滿意，覺得太老舊，第二天我就牽回去，隔了一
    段時間後，我再跟湯先生聯絡，問他有沒有喜美的車子，這一次他說有，就約在
    中壢市見面看車，我看中意後談好分期付款的條件後，當天到桃園監理站要辦過
    戶，那一天因為要辦保險，跑了很多地方，又須驗車，來不及辦理過戶，湯先生
    就把車子先讓我開回去，約定第二天在板橋市見面，辦理驗車及過戶，但當天找
    不到驗車的地方，就沒有辦成，湯先生就把他的證件交給我，由我去驗車，至於
    是否我去過戶或請人代辦過戶，我記不清楚。後來經過約一個禮拜，湯先生打電
    話來問是否辦好了，跟我要證件，我說辦好了，我馬上去郵寄，我就請乙○○去
    郵寄，並把湯先生的電話給乙○○，請他辦好後打電話知會湯先生。」各等語。
    依前開丙○○、甲○○所言，丙○○與甲○○數次會面看車及辦理過戶登記，均
    未見被告在場，且甲○○亦供稱其係辦理過戶手續後，始請被告代寄丙○○之身
    分證件，足見並無證據證明被告對甲○○購買系爭車輛事先知情並予同意。再者
    ，據證人甲○○所言，其第一次向丙○○買車時，原係要以其父親名義過戶，因
    其父親不滿意該車而未成交，而據丙○○所言，甲○○第二次約其看系爭ＱＨˍ
    三七一三號車輛及到桃園監理處辦理過戶時，被告均未在場，且該次買車在桃園
    監理處要過戶時，原係要過戶給甲○○本人，其後因適逢該車需驗車，當日未及
    辦理過戶，另約定第二天在板橋監理站過戶，又因找不到驗車場而未辦成，丙○○乃將其本人之身分證件等交付甲○○自行辦理過戶，不知何故辦理被告之名義
    。如甲○○事前業已徵得被告同意以其名義購買車輛，為何先後二次分別要以其
    父親及甲○○本人名義辦理過戶，而非一開始即以被告名義辦理過戶，顯見甲○○所供其事前曾徵得被告同意以被告名義購買該車云云，並不實在。且甲○○購
    買該車係屬中古車又以分期付款方式為之，事後自第二期起即未再付款，經丙○○提出詐欺告訴後，雖雙方達成和解，但甲○○仍未依和解條件付款，其以被告
    名義辦理過戶登記，僅是增加被告之債務負擔，何來保障之有，亦可見甲○○所
    供以被告名義購買該車，係為給予被告保障云云，亦無可採。
(三)被告雖曾替甲○○郵寄丙○○之身分證件，惟甲○○向丙○○購買該車及辦理過
    戶時，被告均未在場，且汽車過戶登記書上有關乙○○、丙○○等之姓名、住址
    、年籍資料等並非被告之筆跡，亦據甲○○及被告供明在卷，並經本院核閱汽車
    過戶登記書無訛，另據甲○○所供其係辦理過戶手續完成後，始請被告代寄丙○○身分證件，理由詳如前述，是並無證據證明被告對甲○○向丙○○買車及以其
    名義過戶登記之事知情，職故，被告辯稱：「甲○○之前跟我說，那一部車是他
    住在新店的高中同學的，因為他同學買了新車，把舊車賣給他，甲○○請我寄證
    件時地址不一樣，我根本沒有把兩件事聯想在一起。他也沒有告訴我用我的名字
    過戶」等語，應堪採信。
(四)又查被告與甲○○前往「聯營汽機車當舖」典當借款，乃八十八年八月十八日，
    而甲○○購買系爭ＱＨˍ三七一三號自小客車，則係在八十八年七月初，而於同
    年月十二日完成過戶手續，此經證人莊俊民、丙○○結證在卷，並有聯營當票、
    暫借條、汽車過戶登記書各一件附卷可憑。是該典當借款乃甲○○以被告名義過
    戶登記後之事，當時被告既與甲○○復合，恢復交往，則被告在甲○○經濟困窘
    時求其當借款保證人，慨然應允，乃人情之常，故被告辯稱：甲○○當時說他們
    家房子被查封，要以車子抵押借款，但很多家當舖都不借給他，後來他說他朋友
    介紹一家聯營汽機車當舖同意要借給他，但是因為車子年份太久，不押車要有壹
    個保證人，當時我又跟他復合了，他找我當保證人等語，自堪採信。甲○○既無
    法提出證據證明事前曾徵得被告同意，尚難以被告事後與甲○○前往典當借款，
    即推定被告事前有同意之舉。況甲○○自八十八年七月十五日起至八十九年十月
    十七日止，使用該車短短一年三月，有紀錄可查之交通違規即高達一百零九次之
    多，平均四．一九日即違規一次，實令人匪夷所思，有違規查詢報表一件附卷可
    查，規避罰鍰之責，應才是甲○○以被告名義過戶登記之原因，其又向原車主丙○○謊稱在做電動玩具遊樂場，每月有二、三萬元的收入，使丙○○同意以分期
    付款方式售車，惟只繳納第一期款後即未再繳款，事後經丙○○提出詐欺告訴，
    雖和解願分期攤還，亦未依和解條件履行，顯見甲○○之品格、誠信均有瑕疵可
    指，且甲○○約於八十八年十月間，未經被告同意，曾私自拿取被告之身分證件
    ，辦理台灣大哥大行動電話門號使用，此據被告指明在卷，復為甲○○所是認，
    可見甲○○確有機會拿取被告身分證件，是被告指稱甲○○私自拿取其身分證件
    辦理過戶等語，尚非無稽。
(五)綜上所述，被告指稱甲○○私自拿取其證件辦理過戶手續，尚非無稽，本院查無
    其他積極證據足認被告涉有公訴人所指之犯行，不能證明被告犯罪，爰為被告無
    罪之諭知。
據上論斷，應依刑事訴訟法第三百零一條第一項，判決如主文。
本案經檢察官伍逸康到庭執行職務
中      華      民      國      九十      年      十      月    二十五  日
                                      臺灣板橋地方法院刑事第一庭
                                          法  官  毛  崑  山
右正本證明與原本無異
如不服本判決應於送達後十日內向本院提出上訴狀
                                          書記官  楊  灥  
中      華      民      國      九十      年      十      月    二十六  日


司法院資訊處製作；財團法人民間司法改革基金會備份。
